【裁判字號】    95,交聲,672
【裁判日期】    950728
【裁判案由】    違反道路交通管理處罰條例聲明異議
【裁判全文】
臺灣臺北地方法院交通事件裁定         95年度交聲字第672號
原處分機關  臺北市交通事件裁決所
聲明異議人
即受處分人  金長交通有限公司
法定代理人  甲○○
上列受處分人因違反道路交通管理處罰條例案件，對於臺北市交
通事件裁決所九十五年六月二十一日所為之處分（原處分：北市
裁三字第裁二二—ＡＩ0000000號），聲明異議，本院裁
定如下：
    主  文
原處分撤銷。
金長交通有限公司不罰。
    理  由
一、按交通違規事件裁罰案件，性質上屬於交通行政主管機關本
    於職權就公法上具體事件所為之決定而對外直接發生法律效
    果之單方行政行為，參酌行政法院五十六年度判字第八一號
    判例意旨「本件原告行為時尚在舊所得稅法施行期間，實體
    上固應適用舊法，但被告官署稅捐稽徵程序開始於現行所得
    稅法令公布施行以後，程序上即應是新法」，故依行政「實
    體從舊，程序從新」原則，尚無比較新舊法問題。而本件道
    路交通管理處罰條例第七條之二第一項第六款、第八十五條
    第三項雖於九十四年十二月二十八日以總統華總一義字第○
    九四○○二一二五八一號令公布修正，惟至九十五年六月二
    十三日始以院臺交字第○九五○○八七六八五號行院令定自
    九十五年七月一日施行，另違反道路交通管理事件統一裁罰
    基準及處理細則亦於九十五年六月三十日交通部交路字第○
    九五○○八五○三七號令、內政部台內警字第○九五○八七
    ○八六四號令會銜修正發布並自九十五年七月一日施行，是
    本件於原處分機關為裁決時，新法均尚未公布、施行，且本
    件行為時法亦為修正前之舊法，倘無特別標示，則本件引用
    法條均係該行為時有效之舊法，核先敘明。
二、按汽車駕駛人之違規行為經以科學儀器取得證據資料者，當
    場不能或不宜攔截製單舉發者，得對汽車所有人逕行舉發處
    罰，道路交通管理處罰條例第七條之二第一項第六款定有明
    文。再按逕行舉發違反道路交通管理事件，經汽車所有人依
    通知單之應到案日期前到案，並告知違規駕駛人姓名、身分
    證統一編號及住址者，處罰機關應即另行通知違規駕駛人到
    案依法處理；逾應到案日期，處罰機關應依道路交通管理處
    罰條例第八十五條第三項規定處罰該汽車所有人，違反道路
    交通管理事件統一裁罰基準及處理細則（下稱處理細則）第
    二十四條規定甚明。詳言之，如汽車駕駛人在道路行駛而有
    違規行為，經警當場攔停並可掣單舉發者，固應對該汽車駕
    駛人處罰，惟若舉發機關未能於當場攔停並對該汽車駕駛人
    掣單舉發，而係依道路交通管理處罰條例第七條之二規定逕
    行舉發者，此際舉發機關只能依上開規定對汽車所有人逕行
    舉發，但如經該汽車所有人告知實際違規之駕駛人姓名、身
    分證統一編號及住址者，處罰機關知實際違規之駕駛人為何
    人，即應依前開處理細則第二十四條前段及道路交通管理處
    罰條例第八十五條第二項：「本條例關於車輛所有人之處罰
    ，如應歸責於車輛駕駛人者，處罰車輛駕駛人」之規定，處
    罰該實際違規之駕駛人，惟於處罰機關不知實際違規之駕駛
    人，係應可歸責於車輛所有人所致者（例示情形如：汽車所
    有人未於應到案日期前到案，或雖於應到案日期前到案而未
    告知實際違規駕駛人），始得依道路交通管理處罰條例第八
    十五條第三項：「本條例關於車輛駕駛人之處罰，如應歸責
    於車輛所有人者，處罰車輛所有人」之規定，對該車輛所有
    人加以處罰。
三、原處分意旨略以：本件受處分人即聲明異議人金長交通有限
    公司所有之車號九三二－ＤＡ營業一般小客車，於民國九十
    四年十一月五日下午二時十二分許，行經臺北市○○路○段
    與基隆路一段路口時，為直行車佔用最內側轉彎專用車道，
    適遇臺北市政府警察局信義分局員警張殷誠認受處分人違反
    道路交通管理處罰條例第四十八條第一項第七款之規定，照
    相後逕行舉發，嗣當日實際駕駛人黃明達於應到案日期前向
    原處分機關即臺北市交通事件裁決所提出申訴，並陳明實際
    駕駛人之姓名、年籍、住址等資料，惟經原處分機關請舉發
    單位調查結果，仍以受處分人有前開違規行為，原處分機關
    乃依前揭道路交通管理處罰條例第四十八條第一項第七款規
    定，於九十五年六月二十一日裁處罰鍰新臺幣六百元。
四、受處分人則堅詞否認有何於舉發時地駕駛車輛直行車佔用最
    內側轉彎專用車道之行為，並稱：信義路往基隆路口左線道
    只有左轉彎箭頭與禁行機車字樣，無左轉專用與禁止標誌，
    根本不能成為專用道，且左轉彎箭頭代表可以左轉，不是一
    定要左轉等語。經查：
  (一)本件舉發單位就受處分人所有前述汽車於上揭時地有違反道
    路交通管理處罰條例第四十八條第一項第七款之違規行為，
    因不知該汽車駕駛人為何人，而依違反道路交通管理處罰條
    例第七條之二第一項第六款之規定，對該汽車之所有人即受
    處分人逕行舉發，固無可議。然實際上真正駕駛人黃明達已
    於應到案日期前向原處分機關自承其為駕駛人，並填具姓名
    、身分證字號、住址、電話及臺北市政府警察局北市警交大
    字第ＡＩ0000000號舉發違反道路交通管理事件通知
    單等資料，此有卷附九十四年十二月十二日申訴書一紙可憑
    。則原處分機關於九十五年六月二十一日為裁決時，既已知
    悉該違規汽車之真正駕駛人為何人，且汽車所有人即受處分
    人為法人，無法實際駕駛車輛，即無不能依前開處理細則第
    二十四條前段規定另行通知真正駕駛人到案依法處理之情事
    ，核諸前揭規定及說明所示，自不能再認有應可歸責於該汽
    車所有人即異議人之事由存在，原處分機關未查明是否第八
    十五條第二項規定之適用，仍以受處分人人為該汽車所有人
    ，即依該條例第八十五條第三項規定，以異議人為裁罰對象
    逕行對之裁罰，於法顯有未合。
  (二)故揆諸前揭說明，原處分機關不察，遽對受處分人為前開裁
    決，即難認為允當，自應由本院將原處分撤銷，改諭知受處
    分人不罰，以資適法。
  (三)至原處分機關應依前開處理細則第二十四條前段及道路交通
    管理處罰條例第八十五條第二項之規定，另行通知實際駕駛
    人到案，以明實際駕駛人黃明達是否確有前揭違規行為，不
    在本件審酌範圍內，仍應由原處分機關另行通知到案依法處
    理，併此敘明。
五、據上論斷，應依道路交通案件處理辦法第二十條前段，裁定
    如主文。
中    華    民    國    95    年    7     月    28    日
            臺灣臺北地方法院交通法庭法  官  郭惠玲
如不服本裁定應於送達後五日內向本院提出抗告狀
上正本證明與原本無異
                                    書記官  鄭雅文
中    華    民    國    95    年    7     月    28    日


司法院資訊處製作；財團法人民間司法改革基金會備份。
